【裁判字號】    92,台上,6278
【裁判日期】    921113
【裁判案由】    偽造文書
【裁判全文】
最高法院刑事判決                              九十二年度台上字第六二七八號
    上訴人  台灣高等法院檢察署檢察官
    被  告  甲○○○
右上訴人因被告偽造文書案件，不服台灣高等法院中華民國九十年五月三十日第二審
判決（九十年度上訴字第三九○號，起訴案號：台灣台北地方法院檢察署八十七年度
偵字第一六四五三號），提起上訴，本院判決如左：
    主  文
上訴駁回。
    理  由
按刑事訴訟法第三百七十七條規定，上訴於第三審法院，非以判決違背法令為理由，
不得為之。是提起第三審上訴，應以原判決違背法令為理由，係屬法定要件。如果上
訴理由書狀並未依據卷內訴訟資料，具體指摘原判決不適用何種法則或如何適用不當
，或所指摘原判決違法情事，顯與法律規定得為第三審上訴理由之違法情形，不相適
合時，均應認其上訴為違背法律上之程式，予以駁回。本件原判決以公訴意旨略稱：
被告甲○○○意圖為自己不法之所有，於民國八十四年六月二十日自任會首，邀集每
會會款新台幣（下同）二萬元，底標二千五百元，於每月二十日在台北市○○○路○
段五五三巷二十二弄四十三號二樓開標，每逢三月、六月及十二月之五日各加標一次
，連會首共為六十一人次，會期自八十四年六月二十日起，至八十八年三月二十日止
之互助會，諶讚標等會員不知其詐，紛紛加入。被告於標會期間，竟連續偽造會員湯
進成之標單，冒用湯進成名義標得編號四十七、四十八湯進成之會，並連續向各會員
詐收會款，致生損害於湯進成。迄至八十七年六月五日，終因無法支撐，宣告倒會，
各會員始知受騙，因認被告涉犯刑法第二百十六條、第二百十條之偽造及行使偽造私
文書罪嫌云云。原審綜合全案卷證資料，認定並說明湯進成參加之互助會係其妻蔡明
燕以湯進成名義標取，並非被告冒名盜標，此外復查無其他證據足資證明被告確有公
訴人所指之偽造及行使偽造私文書犯行，乃認被告之犯罪不足證明，撤銷第一審判決
，改判諭知被告無罪。所為論斷，俱有卷內資料可資覆按，從形式上觀察，並無違背
法令之情形存在。且查：我國刑事訴訟法對證人之資格，並未設有限制。而證人前後
之供述，雖未儘一致，甚或有矛盾之處，但何者為可採納，事實審法院仍得本其自由
心證之職權行使，予以取捨，如其對證據之取捨，並無違經驗法則或論理法則，即不
得率指為違法。本件證人蔡明燕於第一審及原審所為證言，固屬兩歧，但原審本於職
權衡情酌理，予以取捨，採信其於原審所為有利於被告之證言，並已詳細敘明其對證
據取捨之意見及得心證之理由。上訴意旨對原審之論斷，並未依據卷內資料具體指摘
有何違背經驗法則或論理法則，徒以證人蔡明燕係因與被告達成和解，始為被告有利
之證言，原審未多方查證，探明證人之真意；告訴人如未被倒會，豈會自找麻煩，提
出告訴；原審採信證人廖素花之證詞，應考量廖素花為被告之外甥女，且未被倒會，
較為客觀合理，卻反強調廖素花與蔡明燕為好友，在蔡、廖二人間有相當利害衝突之
際，此種不平衡採用廖素花證詞之見解有違事理；蔡明燕如明知前後不一之證詞成立
偽證罪，絕無迴護被告之理云云，據以指摘原判決違法，係以主觀片面之說詞，對原
審採證認事之適法職權行使，並已說明之事項漫事指摘，並為單純之事實上爭執，依
首開說明，自非適法之第三審上訴理由。矧蔡明燕係在另證人廖素花證稱：「我有聽
蔡明燕說，他六十一會的互助會都已標完了」後，經原審命其與廖素花對質下，始為
有利被告之陳述，而廖素花雖為被告外甥女，但蔡明燕則為湯進成之妻，尤依上訴意
旨所指，蔡、廖二人既有相當之利害衝突，蔡明燕於原審之供述，若非實情，當不至
僅因與廖素花為好友，即輕易翻異其於第一審之證言，率為被告有利之證詞，況其又
係在原審諭知證人具結之義務及偽證之處罰，並朗讀結文命具結後，始為陳述，並非
不明偽證之處罰，率為迴護被告。另綜觀全卷，並無檢察官請求應調查何種證據及應
為如何調查之資料，竟於原審判決後，指原審對蔡明燕之證言未多方查證，傳喚告訴
人或查明和解條件，以探明該證人之真意云云，非依據卷內資料而為指摘。綜上所述
，本件上訴意旨所指，與法律規定得為第三審上訴理由之情形不相適合，其上訴違背
法律上之程式，應予駁回。檢察官另指被告涉犯刑法第三百三十九條第一項之詐欺罪
部分，核屬刑事訴訟法第三百七十六條第四款之案件，依該法條規定，既經第二審判
決，不得上訴於第三審法院，上訴人竟復提起上訴，顯為法所不許，應併予駁回。
據上論結，應依刑事訴訟法第三百九十五條前段，判決如主文。
中      華      民      國    九十二    年     十一     月     十三     日
                              最高法院刑事第十一庭
                                  審判長法官  張  淳  淙
                                        法官  謝  俊  雄
                                        法官  蘇  振  堂
                                        法官  張  春  福
                                        法官  呂  丹  玉
      右正本證明與原本無異
                                              書  記  官
中      華      民      國    九十二    年     十一     月    二十四    日


司法院資訊處製作；財團法人民間司法改革基金會備份。
